臺灣臺中地方法院民事判決　95年度訴字第3300號
原　　　告　龍程工程股份有限公司
法定代理人　丁○○
訴訟代理人　何崇民　律師
複代理人　　王士銘　律師
複代理人　　黃鈴　律師
被　　　告　楊忠明即鼎勝工程行
訴訟代理人　林偉超　律師
複代理人　　乙○○
複代理人　　李仲景　律師
上列當事人間請求清償借款事件，於中華民國９６年１０月１６
日言詞辯論終結，本院判決如下：
    主　　　文
被告應給付原告新臺幣陸拾柒萬伍仟元，及自民國九十五年九月
二十六日起至清償日止，按年息百分之五計算之利息。
訴訟費用由被告負擔。
本判決於原告以新臺幣貳拾貳萬伍仟元為被告供擔保後，得假執
行。但被告如於假執行程序實施前，以新臺幣陸拾柒萬伍仟元為
原告預供擔保，得免為假執行。
    事實及理由
一、本件原告主張：被告自民國９３年起，陸續向原告借款新臺
    幣（下同）６７５０００元，並交付附表所示支票以資清償
    ，詎附表所示支票屆期提示，竟遭退票，爰本於消費借貸之
    法律關係，請求判決如主文第１、２項所示，並陳明願供擔
    保，請准宣告假執行。
二、被告則以：(一)兩造合夥成立龍程工程股份有限公司（下稱龍
    程公司），因龍程公司新設立不久，不及向金融機構申請支
    票使用，為資金週轉，被告乃聽從原告公司法定代理人丁○
    ○建議，將個人支票借與原告貼現週轉，原告公司即是基此
    情形取得附表所示支票，被告並未向原告借款；(二)原告所提
    出之匯款單據，係支付與被告之薪資，未非借款等語置辯，
    請求駁回原告之訴及假執行之聲請，並陳明如受不利判決，
    願供擔保，請准宣告免為假執行。
三、原告主張被告積欠其借款６７５０００元之事實，固據其提
    出附表所示支票及退票理由單、被告欠款明細，匯款單據等
    件為證，被告亦不爭執附表所示支票為其所簽發及上開原告
    匯款之事實，惟否認向原告借款，並以前詞置辯。經查，
  (一)證人丙○○於９６年５月２２日本院言詞辯論時業已到庭證
    稱：「法官問：（提示支票）有無見過這二張支票？答：這
    是跟公司（即原告）借錢的」；證人戊○○於同日本院言詞
    辯論時亦結證稱：「他們（即兩造）之前有借貸關係。我是
    聽證人丙○○與被告之間在聊天過程中聽到的，我不知道他
    們之間的借貸有多少錢」，證人甲○○於同日本院言詞辯論
    時亦結證稱：「（是否知道被告向原告借過錢？）答：知道
    。龍程公司開會有討論及被告有承認」，足認兩造間確有消
    費借貸之法律關係。
  (二)而依原告所提出之匯款單據計算，９３年度原告共匯款９１
    ７１３３元與被告，９４年度原告共匯款４４６２６４元與
    被告，此為被告所不爭執，僅抗辯該等匯款均為合夥薪資。
    惟證人陳昌賦於９６年５月１日本院言詞辯論時業已到庭結
    證稱：「那時我是聽說，丁○○的先生丙○○負責工務，被
    告負責業務，那時我記得丙○○薪水是三萬多元，被告薪水
    是四萬多元，薪水都是由成立後的公司付薪」，觀之原告所
　  提出之匯款單據，均未有單筆為四萬多元之匯款，且每月匯
    款日期不一，金額不定，顯與薪資係每月固定日期匯入一定
    金額有別，是被告抗辯原告之匯款，均係其合夥薪資等語，
    不足採信。
四、按民事訴訟之當事人就其所主張有利於己之事實，依民事訴
    訟法第２７７條之規定，均須各負舉證之責，若一方就其應
    為舉證事項已有相當之證明，他造欲否認其主張者，即不得
    不更舉反證，有最高法院著有１９年上字第２３４５號判例
    可參。兩造間確有消費借貸之法律關係，９３年度原告共匯
    款９１７１３３元與被告，９４年度原告共匯款４４６２６
    ４元與被告，已如前述，即原告就「兩造曾為消費借貸之合
    意」及「原告曾依據消費借貸契約交付６７５０００元」有
    利於己之事實，已盡舉證之責任，是不論附表所示支票之原
    因關係為何，均不影響被告負有返還上開借款之義務，被告
    復未能反證證明本件借款業已消滅或不存在，揆諸上開最高
    法院判例意旨，原告本於消費借貸之法律關係，請求被告給
    付６７５０００元，及自支付命令送達翌日即９５年９月２
    ６日起至清償日止，按年息５％計算之利息，即屬有據，應
    予准許。
五、兩造均陳明願供擔保，請准宣告假執行或免為假執行，經核
    並無不合，爰酌定相當擔保金，併准許之。
六、本件事證已臻明確，兩造其餘攻擊、防禦方法及所為立證，
    與判決之結果不生影響，無庸再逐一予以論究。
七、據上論結，本件原告之訴為有理由，依民事訴訟法第７８條
    、第３９０條第２項、第３９２條第２項判決如主文。
中　　華　　民　　國　　96　　年　　10　　月　　30　　日
                  民事第二庭    法  官　劉正中
正本係照原本作成。
如不服本判決，應於判決送達後二十日內，向本院提出上訴狀。
中　　華　　民　　國　　96　　年　　10　　月　　30　　日
                                書記官  劉文永
